【裁判字號】    90,上易,1296
【裁判日期】    900717
【裁判案由】    竊盜
【裁判全文】
臺灣高等法院臺中分院刑事判決              民國九十年度上易字第一二九六號
    上  訴  人
    即  被  告  甲○○
右上訴人因竊盜案件，不服臺灣彰化地方法院中華民國九十年四月廿六日第一審判決
(民國八十九年度易字第九七七號，起訴案號：臺灣彰化地方法院檢察署民國八十九
年度偵字第三六○五號)，提起上訴，本院判決如左：
    主      文
原判決撤銷。
甲○○竊盜，處拘役拾日，如易科罰金，以參佰元折算壹日，緩刑貳年。
    事      實
一、甲○○係從事廢棄物清理回收之工作，丙○○則受託在彰化縣田中鎮○○里○○
    路五五一號土地上搭建鋼骨結構之房屋，梁勝霖亦受託處理停放在彰化縣田中鎮
    ○○里○○路五五一號土地上三輛廢棄巴士，梁勝霖隨即僱工拆除該三輛巴士，
    之後產生之廢五金、塑膠類、廢木板等廢棄物，梁勝霖復將該廢棄物清理、回收
    之工作轉包予甲○○，甲○○自民國八十九年五月四日起開始清理，並於廢五金
    之清理回收工作告一段落後，於同年月五日下午四、五時許，由梁勝霖親自點交
    上開工地現場與丙○○，並交還出入大門之遙控器，翌日甲○○未事先知會丙○
    ○，竟於同年月六日下午六時二十分許，以手伸入前開工地大門之門縫內，將大
    門打開，又明知放置在上開工地內已變形扭曲之Ｃ型鋼鐵五支為廖明洲所有，竟
    意圖為自己不法之所有，藉回收塑膠類、廢木板等物品之際，隨手竊取Ｃ型鋼鐵
    五支，得手後置於其所有之小貨車上，後為丙○○當場發現而報警查獲，並扣得
    該Ｃ型鋼鐵五支。
二、案經被害人丙○○訴由彰化縣警察局田中分局報請臺灣彰化地方法院檢察署檢察
    官偵查起訴。
    理      由
一、訊據上訴人即被告甲○○固坦承於八十九年五月四日、五日轉包證人梁勝霖所承
    包之巴士廢棄物處理工程，且於右揭時、地將上揭Ｃ型鋼鐵放置於其所有之小貨
    車上之事實，惟否認有何竊盜犯行，辯稱：該五支Ｃ型鋼鐵外觀已老舊，且與擬
    欲丟棄之其他廢棄物放置一起，伊以為該批Ｃ型鋼鐵亦為廢棄物。又於同年月五
    日傍晚時分，因空地之管理員即證人張照奎，欲將空地上之廢棄物焚燒處理，伊
    告訴該廢棄物仍可回收利用，無需焚燒，隔日（即六日）仍會來處理此批廢棄物
    ，證人張照奎亦表同意，且當日係經證人張照奎之同意後始入內云云。惟查：右
    揭事實業據被害人丙○○於警訊及偵審中指訴甚明，而前開Ｃ型鋼鐵五支外表沾
    有泥土、略有鐵銹、稍因重力之擠壓而呈變形，且與擬欲處理回收之廢棄物放置
    一起，於客觀上似為廢棄物一節，固經證人即承辦警員陳瓊遙於原審證稱：「去
    時有一部小貨車在場，車上發現有五支變形、舊的Ｃ型鋼鐵，因案發前係以怪手
    將鐵皮屋拆除，係與一堆廢料放在一起，係參雜放在一起，並不是單獨放在一堆
    。」等語，並有卷附之現場照片四幀足憑，惟證人梁勝霖結證：「五月五日那一
    天，我有看到被告去載廢料，均已全部載完。我有告訴被告說那些鐵我們跟人家
    壓壞已經很不好意思了，其他的東西，不要跟人家動，之後第二天（即五月六日
    ）他去載什麼我不知道。Ｃ型鋼鐵被告應該知道是被害人的。」等語。，復參酌
    被告亦自承被害人丙○○於五月五日向證人梁勝霖抱怨其所有之Ｃ型鋼鐵遭證人
    梁勝霖之工人所壓壞時，被告亦在場之事實，足證被告於主觀上仍明知上揭Ｃ型
    鋼鐵為被害人丙○○所有，並非廢棄物。再查：被告未經被害人丙○○之同意，
    仍於工程期限外，進入前開空地內等情，亦據被害人丙○○陳述在卷，且證人張
    照奎於原審審理中證述：「我只是達德商工的工友而已，我沒有瞭解那麼多，我
    也沒有看過該Ｃ型鋼，且無人向我表示廢棄物不要燒掉。」等語，是被告辯以伊
    當日進入空地係經證人張照奎之同意一節，與卷附之事實不符，且上開Ｃ型鋼為
    被害人丙○○所有，縱經證人張照奎同意進入前開空地，亦無礙於犯行之成立。
    是被告所稱該批Ｃ型鋼為廢棄物云云，核非可取，犯行洵堪認定。
二、核被告所為，係犯刑法第三百二十條第一項之竊盜罪。原審判決論處被告竊盜罪
    刑，固非無見，惟查該五支Ｃ型鋼鐵，係案外人梁勝霖拆解廢棄巴士時，不慎將
    之壓壞彎由，其全部時價雖近萬元（新台幣、下同）但扭曲後以廢鐵出售，則祗
    有數百元價值而已，已據被害人丙○○於本院到庭證實，被告亦稱擬以廢鐵出售
    。原審未調查認定該等贓物價值，以為量刑參考，遽行論處有期徒刑四月，雖同
    時諭知緩刑二年，但就量刑部分而言，顯然失入。又被告犯罪後，刑法第四十一
    條得易科罰之法定最重本刑，已由三年提高至五年，於九十年一月十日修正公布
    ，同月十二日生效施行。被告行為後，法律有變更，比較新舊法結果，新法有利
    被告，依刑法第二條第一項前段規定，自應適用裁判時之新法，原審判決就該項
    法律變更，未予予說明，均不無違誤。被告上訴意旨，仍執陳詞，否認竊盜，雖
    無可取，但原判決既有可議，仍應撤銷改判，爰審酌被告素行、犯罪動機、手段
    、犯罪所生損害，犯後態度等一切情狀，量處如主文第二項所示之刑。又被告未
    曾受過有期徒刑以上刑之宣告，有其前科紀錄表在卷可稽，本件犯罪所得僅區區
    數百元，且係利用處理廢棄物時順手牽羊行竊已扭曲不堪使用之該等Ｃ型鋼鐵，
    亦與專程行竊之惡性表徵，有所不同。本院認經此罪刑宣告，必已知所警愓而無
    再犯之虞，所宣告之刑，以暫不執行為適當，爰併諭知緩刑二年，以勵自新。
三、據上論斷，應依刑事訴訟法第三百六十九條第一項前段、第三百六十四條、第二
    百九十九條第一項前段，刑法第三百二十條第一項、第二條第一項前段、第四十
    一條第一項、第七十四條第一款、罰金罰鍰提高標準條例第一條前段第二條，判
    決如主文。罰金罰鍰提高標準條例第一條前段，判決如主文。
本案經檢察官乙○○到庭執行職務。
中      華      民      國    九十      年      七      月       十七   日
                              臺灣高等法院臺中分院刑事第二庭
                                    審判長法  官  羅  禮  政
                                          法  官  蔡  聰  明
                                          法  官  陳  欣  安
右正本證明與原本無異。
不得上訴。
                                          書記官    錫  彬
中      華      民      國    九十    年      七     月         十七   日
                                                                       Ａ


司法院資訊處製作；財團法人民間司法改革基金會備份。
